臺灣臺南地方法院民事判決
110年度訴字第714號
原      告  李德龍
訴訟代理人  劉育辰  律師
被      告  李袁聖（原名李德麟）

上列當事人間請求給付金錢事件，經本院於民國111年4月14日言
詞辯論終結，判決如下：
    主  文
被告應給付原告新臺幣陸拾陸萬參仟元，及自民國一百一十年四
月十二日起至清償日止，按週年利率百分之五計算之利息。
訴訟費用由被告負擔。
本判決於原告以新臺幣貳拾貳萬壹仟元為被告供擔保後，得假執
行。但被告如以新臺幣陸拾陸萬參仟元為原告預供擔保，得免為
假執行。
    事實及理由
一、本件被告經合法通知，未於最後言詞辯論期日到場，核無民
    事訴訟法第386條各款所列情形，爰依原告之聲請，由其一
    造辯論而為判決。
二、本件原告主張：緣訴外人即兩造之父李日正於民國107年4月
    間死亡，原告前委託被告代為處理提出刑事告訴及洽談民事
    賠償等事務；嗣被告於107年8月21日為自己及代理原告與顏
    大翔、劉信良、施麗美（下稱顏大翔等3人）在臺南市永康
    區調解委員會（下稱永康區調解委員會）調解成立。詎被告
    於收取顏大翔等3人給付予原告之新臺幣（下同）122萬5,00
    0元後，僅於107年8月間，交付56萬2,000元予原告，尚有66
    萬3,000元仍未交付予原告。為此，爰依民法第541條第1項
    規定，提起本訴等語。並聲明求為判決：被告應給付原告66
    萬3,000元及自民事起訴狀繕本送達被告之翌日起，按週年
    利率5%計算之利息，並願供擔保，請准宣告假執行。
三、被告未於最後言詞辯論期日到場，惟據其以前到場所為之陳
    述略以：原告曾經表示僅需交付50萬元等語。並聲明求為判
    決：原告之訴及假執行之聲請均駁回，如受不利之判決，願
    供擔保請准宣告免為假執行。
四、得心證之理由： 
　㈠查，本件原告主張兩造之父李日正於107年4月間死亡，原告
    前委託被告代為處理提出刑事告訴及洽談民事賠償等事務；
    為被告於言詞辯論時所不爭執，依民事訴訟法第280條第1項
    規定，視同自認；此外，復有由原告所出具，載有「……特授
    權李德麟……代表本人洽談死亡賠償事宜并代為領受獲得之賠
    償金，……」等語之授權書影本1份附卷足據（參見本院卷第3
    5頁），原告主張之前揭事實，自堪信為真正。次查，被告
    於107年8月21日為自己及代理原告與顏大翔等3人在永康區
    調解委員會調解成立，雙方約定由顏大翔等3人連帶給付原
    告、被告245萬元，該245萬元由原告、被告平均分配，並由
    顏大翔之代理人曾平杉律師於調解日交付受款人分別記載原
    告、被告，票面金額均為122萬5,000元之支票各1紙予被告
    ，有永康區調解委員會調解筆錄、支票影本各1份在卷可按
    （參見本院卷第39頁、第37頁）。從而，足認被告確曾受原
    告委任，並因處理委任事務，為原告收取122萬5,000元無疑
    。
　㈡按受任人因處理委任事務，所收取之金錢、物品及孳息，應
    交付於委任人，民法第541條第1項定有明文。所稱收取之金
    錢係指受任人因處理事務，事實上由第三人所受取之金錢應
    交付於委任人而言（最高法院105年度台上字第1421號判決
    意旨參照）。查，被告既曾受原告之委任，並因處理委任事
    務，為原告收取122萬5,000元，揆諸前揭規定，自應將所收
    取之122萬5,000元，交付於原告。又被告既僅交付56萬2,00
    0元予原告，此為兩造所不爭執，則被告自應將尚未交付之6
    6萬3,000元，交付予原告。至被告雖抗辯：原告曾經表示僅
    需交付50萬元等語，並提出以即時通訊軟體line所為對話內
    容之擷圖（下稱系爭擷圖）影本1份、郵政入戶匯款匯票電
    傳送現申請書（下稱郵局匯款單）影本2份為證（參見調解
    卷宗第57頁、第59頁、第61頁）。惟查，觀諸被告所提出之
    系爭擷圖影本1份，僅見原告曾向被告傳送，載有「這幾天
    ，你再用臨櫃匯也可以」、「其他帳號我沒帶」等語之訊息
    ；被告則向原告傳送載有「成」、「進給你頭款六萬了，後
    面的事情你不用再辦了！曾律師已接受你的文件」等語之訊
    息，並傳送攝有其內記載被告匯款6萬元至原告於金融機構
    所開立帳戶之郵局匯款單之照片予原告，而未見有與被告上
    開抗辯相關之對話內容。其次，被告提出之郵局匯款單影本
    2份，亦僅能證明被告先後於107年8月2日、8月22日匯款予
    原告之事實，並不足以證明原告曾向被告表示僅需交付50萬
    元。此外，被告復未能舉出其他證據以實其說，被告上開辯
    解，自不足採。從而，原告主張依民法第541條第1項規定，
    請求被告交付66萬3,000元，應屬正當。
　㈣次按，給付無確定期限者，債務人於債權人得請求給付時，
    經其催告而未為給付，自受催告時起，負遲延責任。其經債
    權人起訴而送達訴狀，或依督促程序送達支付命令，或為其
    他相類之行為者，與催告有同一之效力。遲延之債務，以支
    付金錢為標的者，債權人得請求依法定利率計算之遲延利息
    ；應付利息之債務，其利率未經約定，亦無法律可據者，週
    年利率為5%，民法第229條第2項、第233條第1項前段及第20
    3條分別定有明文。查，本件被告應為之前揭給付，並無確
    定期限，且原告復未舉證證明於起訴前曾向被告請求，惟被
    告既經原告提起民事訴訟而受民事起訴狀繕本之送達，依民
    法第229條第2項之規定，自應自民事起訴狀繕本送達被告之
    翌日，即110年4月12日起，此有本院送達證書1份在卷可按
    （參見調解卷宗第35頁），負遲延責任。從而，原告請求被
    告給付自110年4月12日起至清償日止，按週年利率5%計算之
    利息，亦屬正當。
五、綜上所陳，原告主張依民法第541條第1項規定，請求被告給
    付66萬3,000元，及自110年4月12日起至清償日止，按週年
    利率5%計算之利息，為有理由，應予准許。
六、兩造陳明願供擔保請准宣告假執行或免為假執行，經核均無
    不合，爰分別酌定相當之擔保金額宣告之。
七、末按，訴訟行為須支出費用者，審判長得定期命當事人預納
    之。當事人不預納者，法院得不為該行為，民事訴訟法第94
    條之1第1項前段定有明文。本件被告雖聲請訊問證人徐毓珊
    、吳竺蓉，惟經本院定期命被告預納證人徐毓珊、吳竺蓉之
    旅費，被告均不預納，揆之前揭規定，本院自得不依被告之
    聲請，通知證人徐毓珊、吳竺蓉到場訊問。此外，兩造其餘
    攻擊防禦方法，經核與本件判決結果不生影響，爰不一一論
    述。
八、據上論結，本件原告之訴為有理由，依民事訴訟法第385條
    第1項前段、第78條、第390條第2項、第392條第2項，判決
    如主文。
中    華    民    國   111    年    4     月    29    日
                  民事第五庭  法  官  伍逸康
以上正本係照原本作成。　　　　　　　　
如不服本判決，應於送達後20日內，向本院提出上訴狀並表明上
訴理由，如於本判決宣示後送達前提起上訴者，應於判決送達後
10日內補提上訴理由書（須附繕本）。
中　　華　　民　　國　　111 　年　　4 　　月　　29　　日
　　　　　　　　　　　　　　  書記官  康紀媛